【裁判字號】    92,訴,1272
【裁判日期】    921124
【裁判案由】    搶奪等
【裁判全文】
臺灣彰化地方法院刑事判決                        九十二年度訴字第一二七二號
    公  訴  人  臺灣彰化地方法院檢察署檢察官
    被      告  甲○○
右列被告因搶奪等案件，經檢察官提起公訴（九十二年度偵字第七一一九號）及移
併案審理（九十二年度偵字第七三三六、七三三七、七五八一、七六二０、八０六０
號），於本院準備程序中，被告就被訴及移
改行簡式審判程序審理，本院判決如左：
    主  文
甲○○連續意圖為自已不法之所有，而搶奪他人之動產，累犯，處有期徒刑壹年捌月
。
扣案之鑰匙壹支沒收。
    事  實
一、甲○○前於民國九十年八月二十五日，因違反毒品危害防制條例案件，經本院判
    處有期徒刑八月確定，同年十月十五日，另因竊盜案件，經本院判處有期徒刑十
    月確定，又於九十一年一月二十四日，再因違反毒品危害防制條例案件，經本院
    判處有期徒刑三月確定，前開案件嗣經定執行刑為一年五月，入監服刑後，於九
    十二年三月十四日縮短刑期假釋出獄，同年七月五日縮刑期滿且未經撤銷假釋而
    執行完畢。詎其仍不知悔改，竟思竊取機車用以搶奪財物，意圖不勞而獲，乃基
    於不法所有之概括犯意：(1)先於九十二年八月三十一日凌晨四時許，在彰化縣員
    林鎮○○路四五七巷一弄十六號前，見辛○○○所有之車牌號碼ＴＰＱ－０七七
    號輕型機車鑰匙仍插於置物箱鑰匙孔上，即徒手竊得該部機車得手。(2)同日上午
    七時許，甲○○騎乘前開ＴＰＱ－０七七號機車至彰化縣大村鄉貢旗村貢旗一巷
    七號前，復見庚○○所有之車牌號碼ＮＰＪ－二七六號重型機車引擎發動中未熄
    火，隨即將前開ＴＰＱ－０七七號輕型機車棄置該處，另行竊取該部ＮＰＪ－二
    七六號重型機車。(3)甲○○於行竊得逞後，於同日上午八時二十分許，騎乘行經
    彰化縣田中鎮○路里○○路與員集路口時，見丁○○隻身行走，乃自後方靠近，
    並趁其不備之際，搶奪其所有之黑色皮包一只【內有新台幣（下同）六千八百元
    、身分證、汽車駕駛執照、行車執照、機車行車執照、郵局提款卡、銀行信用卡
    、健保卡等物】，得手後，現金留供己用，其餘證件連同皮包丟棄於彰化縣田中
    鎮往社頭鄉○○○○○路路旁。(4)九十二年九月初某日，甲○○在不詳處所，拾
    得他人所遺失之鑰匙一串，竟意圖為自己不法之所有，將之侵占入己，預備供為
    其行竊機車之用，旋於同月十日凌晨二時許，在彰化縣大村鄉○○路○段二十一
    巷六之四號前，見鄧景忠所有之車牌號碼ＹＧＬ－六二六號重型機車置放路旁（
    含安全帽一頂），即以其前揭拾得之鑰匙，開啟上開機車後行竊得逞。(5)同日上
    午七時三十分許，甲○○騎乘前開ＹＧＬ－六二六號機車至彰化縣彰化市○○路
    與華山路口，適見鄭曾春秀一人騎乘腳踏車，即自後方駛近，趁鄭曾春秀不注意
    之際，伸手搶奪鄭曾春秀攜帶之皮包一只（內有現金一千七百元及健保卡），得
    手後，將現金花用殆盡，證件及皮包，則丟棄於彰化縣花壇鄉○○村○○街水溝
    內。(6)同年月十二日下午二時許，甲○○騎乘前揭竊得之車牌號碼ＹＧＬ－六二
    六號重型機車外出搜尋搶奪之目標，行經彰化縣社頭鄉○○路○段三一六號前，
    見乙○○一人騎乘腳踏車，有機可乘，即駛近乙○○，趁其疏於注意之際，自後
    搶奪其置放於腳踏車前置物籃內之紅色皮包一只（內有印章二個、銀行儲金存摺
    四本、證券集保存摺二本及身分證影本一張），得手後，沿社斗路往永靖鄉方向
    逃逸，惟因皮包內無現金，旋將之丟棄於社頭鄉○○路○段八九七巷巷口。
二、甲○○復賡續前揭竊盜之犯意，另於：(1)九十二年九月十八日下午八時十分許，
    在彰化縣員林鎮○○路七三六巷四十二之八號前，見戊○○所有之車牌號碼ＫＳ
    Ｊ－七八三重型機車停放路旁，即以自備鑰匙竊取該部機車，得手後，供為代步
    之用。(2)同年九月二十一日下午五時許，甲○○行經彰化縣永靖鄉○○村○○街
    二二五號前，見楊慶岩所有之車牌號碼ＰＫ－四三六二號小貨車停置路旁，即持
    其所有，長約十餘公分，客觀上對人之生命、身體足以構成威脅，可供為凶器使
    用之小剪刀一把，撬開該小貨車後車廂帆布門，竊取台灣啤酒三箱。(3)同年月二
    十六日凌晨二時三十分許，甲○○再持前開小剪刀一把至上述地點，以相同方式
    ，竊取ＰＫ－四三六二號小貨車內之台灣啤酒一箱、伯朗咖啡二箱、花生牛奶二
    箱，得手後，適為楊慶岩發現，並將甲○○用以行竊之小剪刀一把奪下，惟隨後
    仍為甲○○逃逸，楊慶岩則將其奪下之小剪刀丟棄。(4)同年九月二十九日下午四
    時三十分許，甲○○行經彰化縣員林鎮○○里○○○街十三號，見己○○所有之
    車牌號碼ＴＵＹ－二五０號輕型機車停放路旁，即以自備鑰匙竊取該部機車，得
    手後，供為代步之用。(5)同年十月一日凌晨二時許，甲○○騎乘前開竊來之ＴＵ
    Ｙ－二五０輕型機車，途經彰化縣員林鎮○○里○○路○段三三四巷十五號，見
    陳月芬所有之車牌號碼ＱＫＴ－０五九號輕型機車置放路旁，即以自備鑰匙竊取
    該部機車得手，前揭ＴＵＹ－二五０輕型機車，則棄置於員東路二段仁愛巷十四
    弄。(6)同年十月一日凌晨二時許，甲○○因未自前揭ＱＫＴ－０五九號機車置物
    箱內尋得任何值錢物品，隨即將該部機車棄置於彰化縣員林鎮○○路○段三六二
    巷口，另徒步至員林鎮○○路○段三三四巷三號前，以自備鑰匙，竊取壬○○所
    有之車牌號碼ＫＧＭ－０一五號重型機車，得手後，供為代步之用。嗣分別於九
    十二年九月十三日下午三時三十五分許，及同年十月一日下午七時三十分許，甲
    ○○將竊得之前揭車牌號碼ＹＧＬ－六二六號重型機車停放在彰化縣芬園鄉○○
    村○○路○段八一一巷巷口，或騎乘前揭竊得之ＫＧＭ－０一五號重型機車行經
    彰化縣員林鎮○○里○○路二十巷旁土地公廟時，為警察覺乃為贓車而查獲，並
    扣得其行竊機車所用之拾得鑰匙一串或自備鑰匙一支，且經員警詢問後，自白其
    餘竊盜及搶奪犯行，始循線查悉上情。
三、案經彰化縣警察局彰化分局報請台灣彰化地方法院檢察署檢察官偵查起訴及移送
    併案審理。
    理  由
一、右揭犯罪事實，業據被告甲○○於本院審理時坦承不諱，核與被害人辛○○○、
    庚○○、丁○○、鄧景忠之父鄧朝聰、鄭曾春秀、乙○○、戊○○、楊慶岩、己
    ○○、陳月芬之公公丙○○、壬○○等於警詢中指訴被竊盜或搶奪之情節悉相符
    合，並有贓物認領保管單、現場指認照片、贓證物照片、車籍作業系統－查詢認
    可資料、車輛竊盜、車牌失竊資料個別查詢報表─查詢車輛認可資料、車輛尋獲
    電腦輸入單等附卷可稽，復有被告行竊所用之拾得鑰匙一串及其所有支鑰匙一支
    扣案可證，本件事證明確，被告犯行洵堪認定，應依法論科。
二、核被告甲○○所為，係犯刑法第三百三十七條之侵占遺失物罪、第三百二十條第
    一項之竊盜罪、第三百二十一條第一項第三款之攜帶凶器竊盜罪及第三百二十五
    條第一項之搶奪罪。被告先後多次竊盜及搶奪犯行，時間緊接，基本犯罪構成要
    件相同，顯係基於概括之犯意反覆為之，均為連續犯，依法均論以一罪，並均加
    重其刑，竊盜部分並論以情節較重之攜帶兇器竊盜罪處斷。移送併案審理部分（
    九十二年度偵字第七三三六、七三三七、七五八一、七六二０、八０六０號），
    固未經起訴，然因與已起訴之竊盜或搶奪部分，各有連續犯之裁判上一罪關係，
    均為起訴效力所及，基於審判不可分，本院自得一併審理；又被告另犯之侵占遺
    失物罪（即侵占他人遺失之鑰匙一串部分），亦未經起訴，惟被告侵占上開鑰匙
    之目的，係留供其日後竊取機車之用（犯罪事實一之(4)之竊盜部分），已據其供
    承在卷，與被告所犯之竊盜罪部分，自具方法、結果之牽連關係，本院亦應一併
    審酌。被告所犯上開竊盜及搶奪二罪，因其竊盜機車之目的（犯罪事實一部分）
    ，係為實施搶奪之犯行，已據其自承在卷，故二罪間有方法與結果之牽連關係，
    應依刑法第五十五條之規定，依行為態樣較重之罪名即搶奪罪論斷。又查被告前
    於九十年八月二十五日，因違反毒品危害防制條例案件，經本院判處有期徒刑八
    月確定，同年十月十五日，另因竊盜案件，經本院判處有期徒刑十月確定，又於
    九十一年一月二十四日，再因違反毒品危害防制條例案件，經本院判處有期徒刑
    三月確定，前開案件嗣經定執行刑為一年五月，入監服刑後，於九十二年三月十
    四日縮短刑期假釋出獄，同年七月五日縮刑期滿且未經撤銷假釋而執行完畢，此
    有台灣彰化地方法院檢察署刑案資料查註紀錄表及台灣高等法院被告全國前案紀
    錄表等在卷可憑，其受此有期徒刑執行完畢後，五年以內再犯有期徒刑以上之罪
    ，應依累犯規定遞加重其刑。爰審酌被告之品行、犯罪之動機、目的、手段、歷
    次竊盜或搶奪之方式對社會治安所生之危害、獲取財物之價值及其事後坦承犯行
    ，尚知反省等一切情狀，量處如主文所示之刑，以示懲儆。九十二年十月一日所
    查扣之鑰匙一支，為被告所有並供其竊取機車所用，已據其自承在卷，併依刑法
    第三十八條第一項第二款之規定宣告沒收。至九十二年九月十三日所查扣之鑰匙
    一串，乃被告所拾獲之物，非屬被告所有；另同日扣案之被告搶奪時所穿著之白
    色上衣及藍色牛仔褲，僅係被告於犯搶奪行為時所穿著之衣物，非被告蓄意用為
    供犯罪所用之物，與被告犯罪行為並無直接關係，均難併為沒收之諭知，附此敘
    明。
據上論斷，應依刑事訴訟法第二百七十三條之一第一項、第二百九十九條第一項前段
，刑法第五十六條、第三百二十一條第一項第三款、第三百二十五條第一項、第三百
三十七條、第四十七條、第五十五條、第三十八條第一項第二款，罰金罰鍰提高標準
條例第一條前段，判決如主文。
本案經檢察官賴志盛到庭執行職務。
中      華      民      國      九十二    年    十一    月    二十四    日
                                臺灣彰化地方法院刑事第二庭
                                    法      官  王義閔
右正本證明與原本無異。
如不服本判決，應於判決送達後十日內，向本院提出上訴狀( 須附繕本 )。
告訴人或被害人對於判決如有不服具備理由請求檢察官上訴者，其上訴期間之計算係
以檢察官收受判決正本之日期為準。
                                      法院書記官  詹國立
中      華      民      國      九十二    年    十一    月    二十四    日
刑法第三百二十一條
犯竊盜罪而有左列情形之一者，處六月以上五年以下有期徒刑：
一、於夜間侵入住宅或有人居住之建築物、船艦或隱匿其內而犯之者。
二、毀越門扇、牆垣或其他安全設備而犯之者。
三、攜帶兇器而犯之者。
四、結夥三人以上而犯之者。
五、乘火災、水災或其他災害之際而犯之者。
六、在車站或埠頭而犯之者。
前項之未遂犯罰之。
刑法第三百二十五條
意圖為自己或第三人不法之所有，而搶奪他人之動產者，處六月以上五年以下有期徒
刑。
因而致人於死者，處無期徒刑或七年以上有期徒刑，致重傷者，處三年以上十年以下
有期徒刑。
第一項之未遂犯罰之。
刑法第三百三十七條
意圖為自己或第三人不法之所有，而侵占遺失物、漂流物或其他離本人所持有之物者
，處五百元以下罰金。


司法院資訊處製作；財團法人民間司法改革基金會備份。
